【裁判字號】    88,重上,468
【裁判日期】    890320
【裁判案由】    返還保證金
【裁判全文】
臺灣高等法院民事判決  八十八年度重上字第四六八號
      上  訴  人  百順建設股份有限公司
      法定代理人  陳欽諭
      訴訟代理人  李志澄律師
      被上訴  人  甲○○      住台北市○○路八七號九樓
      訴訟代理人  趙福律師
右當事人間請求返還保證金事件，上訴人對於中華民國八十八年十月三十日臺灣臺北
地方法院八十八年度重訴字第二○六九號第一審判決提起上訴，本院判決如左：
    主    文
原判決廢棄。
被上訴人應給付上訴人新台幣貳仟肆佰壹拾萬仟壹佰陸拾陸元，及其中新台幣貳
仟萬元自民國八十七年十二月四日起，另新台幣肆佰壹拾參萬參仟壹佰陸拾陸元自八
十八年八月二十二日起，均至清償日止，按週年利率百分之五計算之利息。
第一、二審訴訟費用由被上訴人負擔。
本判決所命給付，於上訴人以新台幣捌佰零肆萬伍仟元供擔保後，得假執行，但被上
訴人如於假執行程序實施前以新台幣貳仟肆佰壹拾萬仟壹佰陸拾陸元為上訴人預
供擔保，得免為假執行。
    事    實
甲、上訴人方面：
壹、聲明：
  一、原判決廢棄。
  二、被上訴人應給付上訴人新台幣（下同）貳仟肆佰壹拾參萬參仟壹佰陸拾陸元及
      其中貳仟萬元自八十七年十二月四日起，另肆佰壹拾參萬參仟壹佰陸拾陸元自
      起訴狀繕本送達翌日起，均至清償日止，按年息百分之五計算之利息。
  三、第一、二審訴訟費用由被上訴人負擔。
  四、上訴人願供擔保，請准宣告假執行。
貳、陳述：除與原判決記載相同者茲引用外，補陳略稱：
  一、
    (一)「債務人之不履行為催告發生效力之要件，而非成立要件，債權人於履行期屆
      至之前，非不得為有效之催告，惟民法第二百五十四條之相當期限，不自催告
      之時起算，而應自履行期屆至時起算，此種催告效力之發生，以履行期之屆至
      為停止條件，故履行期屆至前，債權人若以債務人於履行期不履行，而再經過
      所訂之相當期限仍未履行，則為解除契約之意思表示者，此項意思表示即為附
      有法定條件（以解除權之發生為條件）之解約意思表示，同時含有附法定條件
      （以履行期之屆至為催告效力發生條件）之催告性質。」此有最高法院七十年
      度台上字第三五Ｏ號判決可參。
    (二)上訴人於八十八年四月二日為催告並於同年四月三日寄達時，尚未達被上訴人
      自八十八年四月四日起配合辦理土地融資之履行期限，但此期前之催告，並非
      不生效力，且上訴人於該函中既仍係催促其於十五日之期限內出面配合辦理，
      並表明如未蒙置理，即依違約規定辦理，自亦屬前述附有法定條件之解約意思
      表示，同時含有附法定條件之催告性質，則迄至上訴人於八十八年六月二十三
      日為起訴時，早已超過兩造約定之十五日催告期間，此項解約自已發生效力。
  二、
    (一)次按上訴人提起本訴自始即主張係「依法及依約」為之，亦即係併同「法定解
      除權」及「約定解除權」而為主張，而依兩造合建契約第十二條第三款：「如
      甲方不依約配合交付土地，辦理合建及融資之一切手續．．乙方除不負遲延責
      任外，並得限期十五日催告甲方解決理清，如甲方逾期仍不能解決或理清時，
      乙方得解除本契約．．」約定之內容，乙方得限期催告解除契約之權利，只須
      被上訴人有「不依約配合辦理」交付土地、融資等情形即可行使，而所謂「不
      依約配合辦理」，自包括給付不能、給付拒絕、給付遲延等各種債務不履行之
      情形在內，並非僅以「給付遲延」為限。
    (二)本件被上訴人早於3.之存證函中已明白為給付拒絕之意思表示，而上訴人
      於4.2.之存證函中更已明指被上訴人「構成給付拒絕之違約責任」，並以此
      為催告解約之理由之一，自當已合法完成解約之效果，且拒絕給付之解除，無
      論其拒絕係在履行期前或履行期後，債權人得不經催告逕行解除契約，故上訴
      人之前及於上訴理由狀中以此為由解除契約，自無不合。尤有甚者，本件被上
      訴人嗣更於9.9.違約將系爭合建之土地出售他人，此有土地登記簿謄本在卷
      可稽，則被上訴人亦顯已不能以此等土地繼續合建，而有給付不能之情形。上
      訴人更於原審10.12.之書狀中已明示被上訴人為給付不能且據為主張解約之理
      由之一，則依民法第二百五十六條之規定，本件契約亦應已合法解除，原審不
      查及此，亦有違誤。如認上訴人於原審未明顯為給付不能及給付拒絕之解約主
      張，上訴人亦得依民事訴訟法第四百四十七條規定追復之，並以本書狀之送達
      ，再次以被上訴人給付不能及給付拒絕為由而為解約之意思表示。
  三、依原審見解認上訴人之前之解除契約，因催告時間相差二日而尚不能解除，則
      嗣上訴人已於12.10.重為補正催告並為附有條件之解約意思表示，且已合法送
      達被上訴人，迄十五日為止，被上訴人仍拒不履行，有存証信函可稽（上証三
      號），則原審就判決駁回上訴人之訴之理由亦已不存在，該合建契約已告解除
      ，尤無疑義。
  四、對被上訴人抗辯之陳述：
    (一)上訴人以該辦理土地融資之期限曲解為係利息繳交之期限，而主張係訂有確定
      期限及停止條件云云，均顯無理由。兩造約定被上訴人應配合上訴人就本合建
      案於二個月內辦理土地及建築融資完成，逾此期限，僅生上訴人應負擔被上訴
      人原以該土地向台新銀行貸款利息之繳交義務而已。至於何時應繳交利息，雙
      方契約並無約定，且該貸款利息即原由被上訴人繳交，何時繳交、繳納多少金
      額，均有待被上訴人之通知，在被上訴人通知前，上訴人亦無從繳交，是就負
      擔該利息繳交之債務，其給付並未定有期限。
    (二)就未定期限之給付，債權人必須經二次催告後始得主張解約，此有最高法院三
      十年上字第二一四號等判例可稽。本件被上訴人非惟於八十八年二月三日以後
      ，拒不配合辦理土地融資之手續，且未曾對上訴人為任何定期催告，亦未曾告
      知應繳之金額與時間，竟僅於3.16.委由郭至卓律師函催三日繳息，3..
      再補正正確之利息收據後，未再經任何催告，即於3.逕以所謂「絕對定期
      行為」及「無辦理建築融資之義務」表明拒絕給付而解除契約，其解約自顯不
      合法。
    (三)本件合建契約就上訴人所付之保證金並未約定係「違約罰性質之違約金」，尤
      非懲罰性之違約金，被上訴人辯稱係懲罰性違約金顯屬無據！何況本件係被上
      訴人違約給付遲延及拒絕給付，嗣更將土地出售他人而給付不能，故上訴人之
      解約合法，而被上訴人之解約則不符法定要件，則其尤無權主張沒收該二千萬
      元之保證金，何況其此之沒收，既不合法，亦違誠信，尤屬過高。
乙、被上訴人方面：
壹、聲明：
  一、駁回上訴。
  二、第二審訴訟費用由上訴人負擔。
  三、如受不利之判決，被上訴人願供擔保免為假執行。
貳、陳述：除與原判決記載相同者茲引用外，補陳略稱：
  一、系爭合建契約第四條第二項規定之二個月之期限係於八十八年二月二日屆滿，
      就上訴人負擔壹億參千萬元之保證金利息而言，以其未於是日前「辦理土地融
      資完成」及次日之屆至為停止條件，此項條件一旦成就，上訴人即應履行給付
      壹億參千萬元之保證金利息之義務，易言之，上訴人之給付該項利息係以八十
      八年二月三日為確定期限，詎上訴人非僅未於簽約後二個月內「為辦理土地融
      資完成」，抑且於八十八年二月三日之後，雖經被上訴人多次催告給付該項利
      息，均屢事推拖。
  二、被上訴人於八十八年二月三日之後見上訴人遲不給付系爭利息，遂於八十八年
      三月十六日以存證信函催告其於函到三日內交付利息，而上訴人仍虛與委蛇，
      被上訴人於無奈，乃於同年月二十四日以存證信函表示解除系爭契約，係依民
      法二二九條第一項及二五○條之規定行使權利。
  三、「具有違約罰性質之違約金，於有違約之情事時，其請求權即已發生，不因其
      後之契約解除而謂其無違約情事，自不因主契約之解除而隨同消滅。」最高法
      院六十一年台上字第二九二一號判例著有明文。系爭契約被上訴人既已合法解
      除，而該約第四條第二項所定之二千萬之保證金及壹億三千萬元之保證金利息
      係屬懲罰性違約金性質，則被上訴人依法解除系爭契約後，自亦得沒收該二千
      萬元及繼續請求上訴人給付系爭利息。
  四、「解除契約除當事人間有保留解除權之特別約定外，非有法律所定之解除權不
      得為之」。兩造間並無解除權之特別約定，是以系爭契約之解除須有民法第二
      二七條及二五○條之情事始得為之，該契約之解除應由不違約之一方即被上訴
      人為之。今上訴人違約在先，經被上訴人行使解除權將系爭契約解除，則該契
      約已不復存在，亦即被上訴人依法解除該項契約後已毋須履行約定之各項義務
      ，今上訴人猶以被上訴人於八十八年三月二十四日解除系爭契約後未依法催告
      ，於八十八年四月四日以配合辦理土地融資為由，主張被上訴人違約，並行使
      伊之所謂契約解除權，請求被上訴人返還系爭擔保金，於法顯有未洽。
    理    由
一、上訴人起訴主張兩造於八十七年十二月三日就坐落於台北縣板橋市○○○段二０
    四、二０五之一地號土地訂立合建契約書，約定由上訴人規劃設計於上開土地興
    建地上八層、地下三層之樓房，上訴人並於簽約時同時給付第一期保證金二千萬
    元，依兩造合建契約第四條第二項約定，被上訴人於簽約後二個月內應配合辦理
    合建之土地及建築融資，上訴人如未於二個月內辦理土地融資完成，上訴人應負
    擔一億三千萬元之保證金利息，嗣因銀行作業程序，上訴人於八十八年二月二十
    六日始經銀行核准融資貸款，被上訴人於八十八年三月十八日寄交台新銀行利息
    收據要求上訴人依約付息，上訴人依約給付，然被上訴人拒絕收受，並於八十八
    年三月二十四日以上訴人違約為由解除兩造合建契約，上訴人不得已乃以被上訴
    人拒不配合辦理融資之相關手續為由發函解除兩造間之合建契約，兩造契約既已
    解除，被上訴人依民法第二百五十九條第一款、第二款規定及合建契約第十二條
    第三項約定，被上訴人自應附加自受領時起之利息返還所受領之給付，並加倍賠
    償上訴人因履行合約已投資支付之一切費用，則上訴人自得請求被上訴人返還已
    預先給付之二千萬元及法定利息。而上訴人為履行該合約已先後投資費用共計二
    百零六萬六千五百八十三元，被上訴人自應加倍返還計四百十三萬三千一百六十
    六元。為此，起訴請求被上訴人給付上訴人二千四百十三萬一百六十六元及如聲
    明所示之利息。
    被上訴人則以上訴人未依合約第四條約定，於簽約後二個月內辦理土地融資，亦
    未於該二個月期限屆滿之翌日起支付利息予被上訴人，上訴人藉口要求被上訴人
    檢送貸款銀行繳息通知書，被上訴人亦於八十八年三月十六日以台北郵局第三十
    九支局第一０四九五號存證信函檢送台新銀行所製發之利息收入傳票，並要求上
    訴人於三日內繳交利息，否則即依兩造合約第十二條第四項辦理，然上訴人仍未
    繳納，上訴人已陷於給付遲延，而上訴人給付利息之債務，依契約性質及當事人
    間之約定，上訴人非於一定時期繳納利息，被上訴人不待催告即得解除契約，被
    上訴人已於八十八年三月二十四日解除兩造合建契約，則上訴人當無再為解除契
    約之理。退步言之，縱認上訴人解除契約請求返還保證金為有理由，被上訴人於
    八十八年三月十六日定相當期限催告上訴人履行債務，仍未履行，則本件被上訴
    人因上訴人逾期所受之損害，依兩造合約所約定上訴人應給付被上訴人之第二期
    保證金及利息，金額該當於一千萬元以上，就此被上訴人主張抵銷。再者，依兩
    造契約第四條約定，二千萬元之保證金係於一億五千萬元之融資取得後始予扣還
    ，上訴人既未辦理融資，依民法第二百六十四條第一項被上訴人亦得主張同時履
    行抗辯權，拒絕返還該二千萬元之保證金等語資為抗辯。
二、查兩造於八十七年十二月三日簽定合建契約，依兩造合約第一條約定，由上訴人
    辦理規劃設計，並出資興建地下三層、地上八層之建築物。上訴人並同時交付以
    上訴人為發票人、台北縣板橋信用合作社永和分社為付款人、支票號碼ＹＫ00
    00000之支票予被上訴人，作為第一期保證金二千萬元。被上訴人於八十八
    年三月十六日檢送台新銀行八十七年七月份利息收入傳票，通知上訴人於文到三
    日內逕向台新銀行繳交利息或將該利息交付被上訴人，如逾期則依合約第十二條
    辦理。被上訴人復於八十八年三月十八日再檢送台新銀行八十八年二月十二日起
    至三月十二日止之放款利息收據，該函並於同日到達上訴人。上訴人則於八十八
    年三月十九日發函通知被上訴人，稱系爭土地及建築融資已於八十八年二月二十
    六日經第一銀行核准貸款，且約定於八十八年三月一日辦理對保，然被上訴人並
    未依期配合辦理對保，並請被上訴人於文到五日內提出台新銀行八十八年二月三
    日之後台新銀行之繳納利息通知書，並催告被上訴人於文到十五日內配合辦理融
    資對保等相關手續，如逾期則依合約第十二條約定，該存證信函於八十八年三月
    二十日送達被上訴人。被上訴人復於八十八年三月二十四日以兩造合約第二條關
    於第二期保證金之給付為定期行為，非於一定時期為給付之約定，可不先為催告
    即可解除契約為由，向上訴人為解除契約之意思表示。上訴人亦於八十八年四月
    二日發函再度催告被上訴人，要求被上訴人提供帳戶予上訴人以便匯入利息，或
    請被上訴人隨時至上訴人公司領取，並依上訴人於八十八年三月十九日所發存證
    信函，於期限內隨即配合辦理完成土地及建築融資之對保相關手續，如未於期限
    內配合辦理即為解除契約，該函於八十八年四月三日送達被上訴人。上訴人再於
    八十八年四月十三日發函通知被上訴人，以被上訴人未依約定配合辦理對保手續
    ，並拒絕受領上訴人依約繳納之利息，經定期催告被上訴人仍未履行為由解除契
    約，該函件於八十八年四月十四日送達被上訴人。上訴人關於系爭土地之授信條
    件變更之申請，於八十八年三月十日經第一銀行核准等情，業據上訴人提出合建
    契約書、簽收支票、台北郵局第三十九支局第一０四五九號存證信函（含八十七
    年七月份台新銀行利息收入傳票）、台北郵局第三十九支局第一０五０三號存證
    信函（含掛號函件回執）、台北郵局第三十九支局第一０四九六號存證信函（含
    八十八年三月份台新銀行放款利息收據）、台北南陽郵局第六四三一號存證信函
    台北郵局第三十九支局第一０五九七號存證信函（含送達回執）、台北郵局第三
    十九支局第一０六四０號存證信函（含送達回執）、授信條件變更批覆書為證，
    並為被上訴人所不爭執，堪信為真實。本件首應審究者為被上訴人之解除契約是
    否生效？次應審究者為上訴人之解除契約是否生效？
三、按給付無確定期限者，債務人於債權人得請求給付時，經其催告而未為給付，自
    受催告時起負遲延責任；契約當事人之一方遲延給付者，他方當事人得定相當期
    限，催告其履行，如於期限內不履行時，得解除其契約，民法第二百二十九條第
    二項、第二百五十四條定有明文。不定期限債務，應於債權人受催告履行後，始
    發生遲延責任。債權人非因債務人遲延給付當然取得契約解除權，必定相當期限
    催告其履行，如於期限內不履行時，始得解除契約，此觀民法第二百五十四條之
    規定自明。是依民法第二百五十四條規定，債務人遲延給付時，必須經債權人定
    相當期限催告其履行，而債務人於期限內仍不履行時，債權人始得解除契約。債
    權人為履行給付之催告，如未定期限，難謂與前述民法規定解除契約之要件相符
    ，有最高法院十八年上字第一三一八號、四十九年台上字第一四四號、三十一年
    上字第二八四０號等判例、及七十四年一月八日七十四年度第一次民事庭會議決
    議可資參照。查被上訴人於八十八年三月二十四日以上訴人未依約於期限內給付
    八十八年二月四日以後之利息為由，不須先行催告即為解除兩造契約。惟查，兩
    造合建契約第四條第二款約定：「被上訴人應於簽約後二個月內配合上訴人辦理
    以本合建之土地及建築融資，申請土地融資額度為一億五千萬元，如上訴人未於
    簽約後二個月內辦理土地融資完成，則上訴人負擔一億三千萬元之保證金利息。
    」由兩造之上開約定可知，兩造合建契約第四條第二款僅係約定，上訴人如於簽
    約後二個月內未辦妥系爭合建之土地及建築融資，則一億三千萬元之保証金利息
    應由上訴人負擔，然並未約定上訴人應於何時繳納，是上訴人負擔逾二個月期限
    辦理融資之利息債務，其給付並未定期限，則依上開說明，上訴人應自被上訴人
    催告履行後，方陷於遲延，被上訴人並應於上訴人遲延給付後，經定相當期限催
    告上訴人履行，如上訴人仍未於相當期限內履行，被上訴人方可以此為由解除兩
    造契約。被上訴人對於兩造間有其所稱確定期限之約定，並未舉證以實其說，而
    依上訴人給付利息債務之性質，又非於一定時期為給付，不能達其契約之目的，
    則依兩造合約第四條第二項約定，仍應認上訴人給付利息之債務為未定期限之債
    務。
四、經查被上訴人於八十八年三月十六日檢送台新銀行八十七年七月份之利息收入傳
    票，要求上訴人於文到三日內給付利息，然依兩造合建契約第四條第二項之約定
    ，上訴人所應負擔之利息應為簽定契約二個月後之利息，兩造係於八十七年十二
    月三日簽定契約，則上訴人所應負擔之利息應為自八十八年二月四日起之利息，
    然被上訴人所檢送者為八十七年七月份之利息收入傳票，並非上訴人所應負擔之
    利息部分，則上訴人就一億三千萬元八十八年二月四日以後之保證金利息究竟若
    干，自必須於被上訴人提出利息收據等文件後，上訴人方得以知悉確實應給付之
    金額而得以支付，則被上訴人於八十八年三月十六日既未檢送八十八年二月份一
    億三千萬元之保證金利息收據催告被上訴人給付，則該催告自不生效力。被上訴
    人復於八十八年三月十八日檢送八十八年二月十二日起至八十八年三月十二日之
    放款利息收據予上訴人，該催告函於同日到達上訴人，則上訴人應係自斯時起方
    負利息給付遲延之責任。被上訴人復於八十八年三月二十四日下午六時以上訴人
    給付利息之義務，不待催告即可逕為解除契約為由，解除兩造系爭合建契約。惟
    參照理由三之說明，被上訴人必須於上訴人給付遲延時，再定相當期限催告上訴
    人履行，上訴人於該期限內未履行方得解除契約，然觀被上訴人於八十八年三月
    二十四日所發之存證信函內容，並未定相當期限催告上訴人履行，而上訴人給付
    利息之債務，依契約之性質及當事人間之約定，又非於一定時期為給付不能達其
    契約之目的，已如前述，是被上訴人於八十八年三月二十四日既未定相當期限催
    告上訴人履行，則逕以該催告信函解除契約，自無理由，不應准許，兩造之合建
    契約法律關係並未因被上訴人於八十八年三月二十四日所為解除契約之意思表示
    而消滅，應無疑義。
五、由兩造合建契約第四條第二項約定可知，被上訴人原則上應於簽約後二個月內配
    合上訴人辦理系爭合建土地及建築融資，如上訴人未於簽約後兩個月內辦妥土地
    及建築融資，僅是由上訴人就逾期部分負擔利息，被上訴人仍有配合上訴人辦理
    系爭土地及建築融資之義務。而被上訴人此配合上訴人辦理系爭土地及建築融資
    之義務，兩造並未約定期限，係屬未定給付期限債務，依上開民法第二百二十九
    條第二項，自必須於上訴人催告被上訴人履行後，被上訴人方負給付遲延之責任
    ，並於被上訴人陷於給付遲延後，上訴人方得再定相當期限催告被上訴人履行，
    被上訴人於相當期限內不履行，上訴人方得以被上訴人給付遲延為由，解除兩造
    合建契約。經查，上訴人原申請之貸款雖於八十八年二月二十六日核准，然因被
    上訴人對於此配合辦理條件有意見，上訴人因此再於八十八年三月一日變更授信
    條件向第一銀行申請授信，該變更申請授信條件於八十八年三月十日經第一銀行
    核准通過，業據上訴人提出授信批覆書、授信申請條件變更申請書、授信條件變
    更批覆書為證。而依上訴人所提出之存證信函，上訴人在第一銀行授信條件變更
    申請核准後，於八十八年三月十九日催告被上訴人於文到十五日內配合辦理土地
    融資對保手續，該催告函於八十八年三月二十日到達被上訴人，則上訴人至遲必
    須於八十八年四月四日配合上訴人辦理系爭合建土地之土地建築融資。上訴人復
    於八十八年四月二日及四月十三日兩度催告被上訴人，如被上訴人未於期限內配
    合辦理系爭土地建築融資手續，即依兩造合建契約第十二條第三項解除契約，不
    另通知等語。然被上訴人於上訴人所定期限即八十八年四月四日前並未配合辦理
    ，則被上訴人配合上訴人辦理系爭土地建築融資之義務自八十八年四月五日起即
    負遲延責任。查上訴人催告解約之四月二日存証信函雖於被上訴人負遲延責任前
    即寄發，並於四月三日送達被上訴人，惟四月十三日之存証信函則於被上訴人負
    遲延責任後發出並於同年四月十四日送達被上訴人，且按「債務人之不履行為催
    告發生效力之要件，而非成立要件，債權人於履行期屆至之前，非不得為有效之
    催告，惟民法第二百五十四條之相當期限，不自催告之時起算，而應自履行期屆
    至時起算，此種催告效力之發生，以履行期之屆至為停止條件，故履行期屆至前
    ，債權人若以債務人於履行期不履行，而再經過所訂之相當期限仍未履行，則為
    解除契約之意思表示者，此項意思表示即為附有法定條件（以解除權之發生為條
    件）之解約意思表示，同時含有附法定條件（以履行期之屆至為催告效力發生條
    件）之催告性質。」（最高法院七十年度台上字第三五Ｏ號判決參照），是被上
    訴人尚不得以上訴人之催告及解約係在履行期屆至前即謂上訴人之催告及解約不
    生效力，況上訴人嗣後又於八十八年十二月十日重為定期催告並為解約之意思表
    示，該存証信函於同年十二月十三日送達被上訴人，有存証信函及收件回執在卷
    可稽（上証三號，本院卷第四十三至四十五頁），被上訴人於文到十五日內仍拒
    不履行，則上訴人之解約通知依法亦已發生解約之效力，是上訴人依民法第二百
    五十四條以被上訴人給付遲延為由，解除兩造間之合建契約，洵屬正當，被上訴
    人抗辯上訴人之催告及解約在履行期屆至前，應不生解約之效力云云，應無可採
    。
六、查上訴人依給付遲延主張解除系爭合建契約，為有理由，已如上述，則上訴人另
    主張被上訴人自始拒絕給付及嗣後將系爭合建土地出售他人已構成給付不能，是
    上訴人另依給付拒絕及給付不能解除系爭合建契約等語，即無審酌必要，併予敘
    明。
七、從而上訴人依給付遲延之規定及兩造合約第十二條第三項約定，解除兩造合建契
    約，請求被上訴人返還已給付之二千萬元保証金，並加倍返還上訴人因履行本合
    約已投資支付之一切費用，即屬有據，查上訴人為履行系爭合建契約已投資支付
    二百零六萬六千五百八十三元，業據上訴人提出支付款項明細表及統一發票、規
    費收據、收據等為証（板橋地院卷第五十七至七十二頁），堪認屬實，其加倍數
    額為四百十三萬一百六十六元，是上訴人請求被上訴人返還已付之保證金及已投
    資之費用共計二千四百十三萬三千一百六十一元，及其中二千萬元自給付之翌日
    即八十七年十二月四日起，另四百十三萬三千一百六十六元自起訴狀繕本送達之
    翌日即八十八年八月二十二日起，均至清償日止，按週年利率百分之五計算之利
    息，為有理由，應予准許。
八、原審未予詳查，為上訴人敗訴之判決並駁回其假執行之聲請，尚有未洽，上訴意
    旨指摘原判決不當，求予廢棄改判，為有理由，爰予廢棄改判如主文第二項所示
    。又兩造分別陳明願供擔保聲請宣告假執行及免為假執行，核無不合，爰分別酌
    定相當擔保金額准許之。
九、據上論結，本件上訴為有理由，依民事訴訟法第四百五十條、第七十八條、第四
    百六十三條、第三百九十條第二項、第三百九十二條，判決如主文。
中      華      民      國    八十九    年      三      月     二十     日
                                臺灣高等法院民事第九庭
                                    審判長法  官  吳  謙  仁
                                          法  官  姜  素  娥
                                          法  官  林  樹  埔
右正本係照原本作成。
如不服本判決，應於收受送達後二十日內向本院提出上訴書狀，其未表明上訴理由者
，應於提出上訴後二十日內向本院補提理由書狀（均須按他造當事人之人數附繕本）
上訴時應提出委任律師或具有律師資格之人之委任狀；委任有律師資格者，另應附具
律師及格證書及釋明委任人與受任人有民事訴訟法第四百六十六條之一第一項但書或
第二項（詳附註）所定關係之釋明文書影本。
中      華      民      國    八十九    年      三      月    二十四    日
                                          書記官  蕭  秀  琴
附註：
民事訴訟法第四百六十六條之一（第一項、第二項）：
對於第二審判決上訴，上訴人應委任律師為訴訟代理人。但上訴人或其法定代理人具
有律師資格者，不在此限。
上訴人之配偶、三親等內之血親、二親等內之姻親，或上訴人為法人、中央或地方機
關時，其所屬專任人員具有律師資格並經法院認為適當者，亦得為第三審訴訟代理人
。


司法院資訊處製作；財團法人民間司法改革基金會備份。
